臺灣臺北地方法院民事判決
111年度勞訴字第233號
原      告  傅煒棋  


訴訟代理人  邱敬涵  
            游芷芸  
            虞漢南  

被      告  麗星台灣服務股份有限公司

法定代理人  JOHANSEN MICHAEL GEOFFREY


訴訟代理人  林鳳秋律師
上列當事人間請求給付資遣費等事件，本院於民國111年9月21日
言詞辯論終結，判決如下：
    主  文
一、被告應給付原告新臺幣捌拾玖萬伍仟柒佰壹拾伍元。
二、原告其餘之訴駁回。
三、訴訟費用（除減縮部分外）由被告負擔百分之九十四，餘由
    原告負擔。
四、本判決第一項得假執行。但被告如以新臺幣捌拾玖萬伍仟柒
    佰壹拾伍元為原告預供擔保，得免為假執行。
五、原告其餘假執行之聲請駁回。
    事實及理由
壹、程序方面：
    按訴狀送達後，原告不得將原訴變更或追加他訴，但擴張或
    減縮應受判決事項之聲明者，不在此限，民事訴訟法第255
    條第1項但書第3款定有明文。查原告起訴聲明第1項原為：
    被告應給付原告新臺幣（下同）118萬2,115元（見本院卷第
    9頁）。嗣於民國111年6月27日言詞辯論期日當庭變更聲明
    第1項為：被告應給付原告95萬6,488元（見本院卷第107頁
    ），經核原告所為變更屬減縮應受判決事項之聲明，揆諸前
    揭規定，應予准許。
貳、實體方面：
一、原告主張：原告自104年7月1日起受僱於被告，擔任副總裁
    ，約定月薪為28萬1,320元（下稱系爭勞動契約），經被告
    於111年1月28日以勞動基準法（下稱勞基法）第11條第2款
    規定為由終止系爭勞動契約，最後工作日為111年1月31日。
    惟被告尚積欠原告資遣費95萬6,488元未給付，爰依勞工退
    休金條例（下稱勞退條例）第12條第1項規定，請求被告給
    付95萬6,488元等語，並聲明：㈠被告應給付原告95萬6,488
    元。㈡願供擔保，請准宣告假執行。
二、被告則以：若認被告應給付原告資遣費，因原告任職期間自
    108年8月1日起至111年1月31日止，如正常出勤，資遣費之
    基數為1.25；再原告之出勤率為25%，其平均工資應以原告
    所列薪資乘以出席率為基礎。另原告於任職期間有曠職情形
    ，應予扣薪126萬5,940元，且原告尚未歸還被告所發之iPad
     Air 2一台，當初購買價格為1萬6,090元，被告以該等金額
    為抵銷抗辯等語，資為抗辯，並聲明：㈠原告之訴駁回。㈡若
    受不利判決，願供擔保，請准宣告免為假執行。
三、兩造不爭執事項：（見本院卷第246至247頁）
　  原告受僱於被告，約定月薪為28萬1,320元，被告嗣於111年
    1月28日以勞基法第11條第2款規定為由終止系爭勞動契約，
    最後工作日為111年1月31日。
四、得心證之理由：
  ㈠被告與訴外人麗星旅行社股份有限公司（下稱麗星旅行社）
    是否為同一事業主體？
　⒈按勞工工作年資以服務同一事業者為限，但受同一雇主調 動
    之工作年資，應予併計，勞動基準法第57條定有明文。關於
    上開「同一事業」之判斷，不可拘泥於公司名稱及負責人形
    式上是否變更作認定，而應自勞動關係之從屬情形，及工 
    作地點、工資約定、工作型態等勞動條件，作實質之判斷。
    亦即，為保障勞工之基本勞動權，加強勞雇關係，促進社會
    與經濟發展，防止雇主以法人之法律上型態規避法規範，遂
    行其不法之目的，於計算勞工退休年資時，非不得將其受僱
    於「現雇主」法人之期間，及其受僱於與「現雇主」法人有
    「實體同一性」之「原雇主」法人之期間合併計算，庶符誠
    實及信用原則；又「原雇主」法人與另成立之他法人，縱在
    法律上之型態，名義上之主體形式未盡相同，但該他法人之
    財務管理、資金運用、營運方針、人事管理暨薪資給付等項
    ，如為「原雇主」法人所操控，該他法人之人格已「形骸化
    」而無自主權，二法人間之構成關係顯具有「實體同一性」
    者，均應包括在內，始不失該條款規範之真諦，庶幾與誠信
    原則無悖（最高法院100年度台上字第1016號、98年度台上
    字第652號判決意旨參照）。
　⒉原告主張：原告自104年7月1日起至被告公司任職等語，業據
    其提出被告與麗星旅行社共同出具之函文、麗星旅行社契約
    書、麗星旅行社聘僱書、勞工保險被保險人投保資料表（明
    細）為憑（見本院卷第57至73頁、第97至101頁），並有麗
    星旅行社之股份有限公司變更登記表、董事會議事錄、董事
    會簽到簿、被告之股份有限公司變更登記表、董事會議事錄
    、董事會簽到簿可證（見本院卷第139至193頁）。
　⒊觀諸原告提出之勞工保險被保險人投保資料表（明細）（見
    本院卷第97頁），其自104年7月1日起至108年7月31日止投
    保單位為麗星旅行社，自108年8月1日起至111年1月31日止
    投保單位為被告；又被告與麗星旅行社董監事所代表法人均
    為新加坡商Star Cruise PTe Ltd乙節，有其等股份有限公
    司變更登記表可考（見本院卷第165頁、第192頁）；再審酌
    被告與麗星旅行社於108年7月29日共同出具之函文（見本院
    卷第57頁），其上記載：「TRANSFER（轉職）」、「We are
     pleased to confirm your transfer from Casino Market
    ing - Business Development in Star Cruises Travel Se
    rvice Co.Ltd.to Casino Marketing - Business Developm
    ent in Star Cruises Taiwan Service Co. Ltd. with eff
    ect from 01 August 2019. Your services with the Gent
    ing Hong Kong Group since 1 July 2015 shall be recog
    nized as continuous service.（中譯：我們很高興告知妳
    ，你從麗星旅行社轉職至被告公司自108年8月1日起生效，
    你從104年7月1日起在雲頂香港集團之服務會經認可為持續
    的服務）」等語，足見麗星旅行社與被告因同隸屬於雲頂香
    港集團，均同意原告任職之年資得合併計算。是被告與麗星
    旅行社具實質上同一性，年資應合併計算。
  ㈡原告請求資遣費部分：
  ⒈按勞工適用勞退條例之退休金制度者，適用本條例後之工作
    年資，於勞動契約依勞基法第11條、第13條但書、第14條及
    第20條或職業災害勞工保護法第23條、第24條規定終止時，
    其資遣費由雇主按其工作年資，每滿1年發給2分之1個月之
    平均工資，未滿1年者，以比例計給；最高以發給6個月平均
    工資為限，不適用勞基法第17條之規定，勞退條例第12條第
    1項定有明文。經查，被告前依勞基法第11條第2款規定終止
    系爭勞動契約，業如上述，則原告依上開規定請求被告給付
    資遣費，自屬有據。
  ⒉又原告任職起日為104年7月1日，至系爭勞動契約終止日即11
    1年1月29日止（見本院卷第99頁），其年資為6年6月又28日
    。而原告每月工資為28萬1,320元，是原告自111年1月29日
    系爭勞動契約終止時起算（該日不計入），往前回溯6個月
    即110年7月29日至111年1月28日之薪資合計為168萬7,920元
    （計算式：281,320元×6月=1,687,920元），依據勞基法第2
    條第4款規定，除以該期間總日數184日，其平均工資應為每
    月27萬5,204元（計算式：1,687,920元÷184×30=275,204元
    ，元以下四捨五入），據此計算，原告所得請求之資遣費應
    為90萬5,115元【計算式：27萬5,204元×｛6＋（6＋28/30）×1/
    12｝×1/2＝90萬5,115元，元以下四捨五入】。
　⒊被告辯稱：原告之出勤率為25﹪，則其平均工資應以原告所列
    薪資乘以出席率等語（見本院卷第126頁），並提出協議程
    序執行報告影本1份為證（見本院卷第127至135頁），惟按
    「平均工資：指計算事由發生之當日前6個月內所得工資總
    額除以該期間之總日數所得之金額。工作未滿6個月者，指
    工作期間所得工資總額除以工作期間之總日數所得之金額。
    」勞基法第2條第4款前段定有明文。被告以原告每月約定工
    資乘以出席率計算原告之平均工資，違反勞基法前揭規定，
    復未提出其他法律依據，此部分所辯，不足為採。
　㈢抵銷抗辯部分：
　⒈被告抗辯，原告尚未歸還被告所發之iPad Air 2一台，被告
    以其價值為抵銷抗辯等語，原告對於被告此部分之抵銷抗辯
    不爭執（見本院卷第246頁），且兩造亦同意以9,400元為計
    算基準，是被告抗辯原告未歸還之iPad Air 2，以價值9,40
    0元為抵銷抗辯等語，要屬可採。
　⒉被告公司另以：原告於任職期間有曠職情形，應予扣薪126萬
    5,940元，並以此金額為抵銷抗辯等語（見本院卷第126頁、
    第135頁）。惟按二人互負債務，而其給付種類相同，並均
    屆清償期者，各得以其債務，與他方之債務，互為抵銷，民
    法第334條定有明文。次按民事訴訟法第400條第2項對經裁
    判之抵銷數額，復明定有既判力，則主張抵銷之當事人就其
    主張抵銷之債權及數額確實存在之事實自負有舉證責任（最
    高法院88年度台上字第3398號判決意旨參照）。查被告並未
    提出任何證據證明原告確有曠職情形，且原告如有無故曠職
    情形，被告理應於僱傭關係存續中依工作規則為後續警告、
    申誡、扣薪、降職、降薪等懲處程序，倘兩造有約定遲到或
    曠職需扣薪，被告即應按月查核後製作薪資清冊決定是否扣
    薪，然被告未舉證證明其於僱傭關係存續期間，兩造有遲到
    、曠職需扣薪之約定，或有對原告為扣薪處分，況若被告確
    有要求原告打卡，且原告真有曠職，被告理應即時處理，而
    非遲至僱傭關係終止後方主張原告有曠職情事，是被告此部
    分所辯，要無憑採。　　
五、從而，原告依勞退條例第12條第1項規定，請求被告給付資
    遣費90萬5,115元，扣除被告為抵銷抗辯之9,400元，即請求
    被告給付89萬5,715元（計算式：905,115元－9,400元＝895,7
    15元），為有理由，應予准許。逾此範圍之請求，則為無理
    由，應予駁回。
六、原告陳明願供擔保，請准宣告假執行，惟本件係勞動事件，
    就勞工即原告之給付請求，為雇主即被告敗訴之判決時，依
    勞動事件法第44條第1項規定，應依職權宣告假執行，原告
    之聲請僅係促使本院依職權發動，無庸為准駁之諭知；另依
    同法第44條第2項規定同時宣告被告得供擔保，而免為假執
    行，並酌定相當之金額。至原告敗訴部分，其假執行之聲請
    失所附麗，爰併予駁回。
七、本件為判決之基礎已臻明確，兩造其餘之陳述及所提其他證
    據，經本院斟酌後，認為均於判決之結果無影響，亦與本案
    之爭點無涉，自無庸逐一論述。
八、訴訟費用負擔之依據：民事訴訟法第79條。　　
中　　華　　民　　國　　111 　年　　 9　　月　　28　　日
                    勞動法庭    法  官    莊仁杰
以上正本係照原本作成。
如對本判決上訴，須於判決送達後20日內向本院提出上訴狀。如
委任律師提起上訴者，應一併繳納上訴審裁判費。
中　　華　　民　　國　　111 　年　　9 　　月　　28　　日
                                書記官    廖宣惟